臺灣桃園地方法院民事簡易判決
111年度壢簡字第269號
原      告  白嘉玲  
被      告  莊富賢  
上列當事人間請求確認本票債權不存在事件，本院於民國111年1
0月18日言詞辯論終結，判決如下：
    主  文
確認被告持有原告所簽發如附表所示之本票，對原告之本票債權
不存在。
被告應將附表所示之本票返還予原告。 
訴訟費用由新臺幣1000元被告負擔。
    事實及理由
壹、程序事項
一、按確認法律關係之訴，非原告有即受確認判決之法律上利益
    者，不得提起之，為民事訴訟法第247條第1項本文所明定。
    所謂即受確認判決之法律上利益，係指因法律關係之存否不
    明確，致原告在私法上之地位有受侵害之危險，此項危險得
    以對於被告之確認判決除去之而言（最高法院109年台上字
    第1779號判決參照）。
二、查被告莊富賢執有以原告白嘉玲名義簽發如附表所示本票（
    下稱系爭本票），並向本院聲請本票裁定，本院於民國110
    年12月30日以110年度票字第3175號本票裁定（下稱系爭本
    票裁定），裁定准予強制執行，惟原告否認系爭本票債權存
    在，是兩造就系爭本票債權存否之爭執，已使原告在私法上
    地位處於不安狀態，且此種不安狀態，能以確認判決除去之
    ，是原告提起本件確認之訴即具有確認利益，合先敘明。
貳、實體部分　
一、原告主張：原告系爭本票所擔保之債權及利息均已全數還清
    ，被告應無由再向原告主張本票債權，爰依法提起本件訴訟
    等語。並聲明：㈠確認被告持有原告所簽發如附表所示之本
    票，對原告之本票債權不存在。㈡被告應返還系爭本票予原
    告。
二、被告則以：如果原告確實有還清，我本票就應該會還他，因
    為他後續還有跟我借款，所以原告實際上還沒清償完，而借
    款我們都是現金交付等語置辯，並聲明：原告之訴駁回。
三、本院得心證之理由
  ㈠按本票固為無因證券，票據債務人不得以自己與發票人或執
    票人前手間所存在之抗辯事由，對抗執票人。然發票人非不
    得以自己與執票人間所存之抗辯事由對抗執票人，此觀票據
    法第13條上段之反面解釋而自明。又如發票人一旦提出其基
    礎原因關係不存在之對人抗辯，執票人自應就該基礎原因關
    係存在之積極事實，負舉證責任（最高法院81年台上字第87
    9號判決要旨參照）。
  ㈡查原告就系爭本票所擔保之債務已為清償之情，業據提出匯
    款之交易明細在卷可參（見本院卷第9頁至第16頁、第29頁
    ），又就原告上開匯款之帳戶為被告之事實，經被告於審理
    時表示不為爭執（見本院卷第27頁反面），而加總前開匯款
    之交細明細可知，原告所償還之款項金額，確已達系爭本票
    所欲擔保之金額。是原告以已清償債務為由，向被告主張原
    因關係抗辯，而確認系爭本票債權不存在，應有理由。又被
    告持有系爭本票之法律上原因已不存在，原告自得依不當得
    利法律關係請求被告返還系爭本票。
  ㈢另按當事人主張有利於己之事實者，應就其事實有舉證責任
    ，民事訴訟法第277條有明文規定；又主張法律關係存在之
    當事人，須就該法律關係發生所須具備之特別要件，負舉證
    責任。
　㈣被告雖稱雙方尚有其他債務關係存在，因此系爭本票擔保之
    債務仍存，依上開規定，此等事實自應由被告負舉證之責，
    然被告對於此法律關係並未提出任何證據資料以實其說，尚
    難僅憑被告片面陳述，率然認定雙方另有債務存在，是被告
    所辯，應無可採。
四、綜上所述，原告請求確認系爭本票債權不存在，被告應返還
    系爭本票予原告，為有理由，應予准許。
五、訴訟費用負擔之依據：民事訴訟法第78條。並依職權認定訴
    訟費用如主文第3項所示。　
中　　華　　民　　國　　111 　年　　11　　月　　15　　日
                  中壢簡易庭      法  官  林莆晉
以上為正本係照原本作成。
如不服本判決，應於送達後二十日內，向本院提出上訴狀並表明
上訴理由，如於本判決宣示後送達前提起上訴者，應於判決送達
後二十日內補提上訴理由書（須附繕本）。
如委任律師提起上訴者，應一併繳納上訴審裁判費。
中　　華　　民　　國　　111 　年　　11　　月　　15　　日
                                  書記官  陳香菱
附表
編號 票據號碼 票面金額 （新臺幣） 發票日 發票人 1 443692 3000 108年4月20日 白嘉玲 2 443694 10000 108年4月25日  3 443695 10000 108年4月25日  4 443696 7000 108年4月25日  5 443682 2000 108年4月20日  6 443681 2000 108年4月20日  7 443680 2000 108年4月20日  8 443679 2000 108年4月20日  9 443678 2000 108年4月20日  10 443677 2000 108年4月20日  11 443683 2000 108年4月20日  12 443684 2000 108年4月20日  13 443685 2000 108年4月20日  14 443686 2000 108年4月20日  15 443687 2000 108年4月20日  16 443688 2000 108年4月20日  17 443689 2000 108年4月20日  18 443690 2000 108年4月20日  19 443691 2000 108年4月20日  20 443676 2000 108年4月20日  21 443693 10000 108年4月25日